臺灣臺北地方法院民事判決　　　　　　 95年度簡上字第147號
上　訴　人　丙○○
訴訟代理人　甲○○
被　上訴人　丁○○
訴訟代理人　乙○○
上列當事人間侵權行為損害賠償事件，上訴人對於中華民國94年
12月21日本院臺北簡易庭94年度北簡字第31293號第一審判決提
起上訴，本院於中華民國96年1月2日言詞辯論終結，判決如下：
    主  文
上訴駁回。
第二審訴訟費用由上訴人負擔。
    事實及理由
壹、被上訴人起訴主張：上訴人前依本院93年度裁全字第5407號
    假扣押裁定聲請93年度執全字第2254號，對被上訴人於本院
    87年度執字第18788號強制執行事件所應領取之新台幣（下
    同）1,728,321元分配款為假扣押，嗣被上訴人對該假扣押
    裁定提起抗告，經臺灣高等法院93年度抗字第3405號裁定廢
    棄並駁回上訴人之假扣押聲請，上訴人提起再抗告亦經駁回
    ，上訴人遂於民國94年8月19日撤回假扣押執行之聲請。原
    審另一被告甲○○明知上訴人與被上訴人間並無債權債務關
    係，竟以上訴人提供之不實證據矇騙法院而重複對被上訴人
    之上開分配款聲請本院94年度執全字第891號假扣押之強制
    執行。渠等2人共同侵害被上訴人權益，應依民法第185條規
    定連帶負損害賠償責任。上開假扣押裁定因自始不當而撤銷
    ，被上訴人爰依民事訴訟法第531條第1項之規定及侵權行為
    之法律關係請求因假扣押所受損害：(一)抗告費1,000元；(
    二)自93年9月23日聲請假扣押起至94年8月19日撤回假扣押
    執行之聲請止，共計326日，按年息5%計算利息損失為77,
    182元；(三)被上訴人已年逾72歲身體不佳，上訴人曾帶不
    名人士至被上訴人門口敲打大門並要求入內看房屋，並故意
    捏造事實矇騙法院、濫用保全程序，侵害被上訴人所應領取
    分配款之權利，被上訴人因此精神受有痛苦，病情惡化，更
    因而引發各種病痛，家庭並因此失和，上訴人故意之侵權行
    為應賠償被上訴人精神慰撫金40萬元，合計478,182元，及
    自起訴狀繕本送達翌日起算之法定遲延利息。
貳、上訴人則以：上訴人曾依上開假扣押裁定提供58萬元為擔保
    金，嗣聲請法院以94年度聲字第2579號裁定通知被上訴人於
    20日內就上開擔保金行使權利，該裁定已於94年9月22日確
    定，被上訴人於94年10月間方提起本件訴訟，已逾行使權利
    之期限。上訴人係為防衛自己之權利，而就協議和解書所為
    之假扣押，故不負損害賠償之責。依該協議書約定，被上訴
    人及訴外人乙○○應清償349萬元，故上訴人請求349萬元並
    無不當。原告年逾70歲，其病痛等症狀係老化緣故，與侵權
    行為無關等語資為抗辯。
、原審判命上訴人給付被上訴人71,169元，及自94年10月14日
    起至清償日止，按年息5%計算之利息，駁回被上訴人其餘之
    訴，並在此範圍內為假執行及附條件免為假執行之宣告。被
    上訴人就其敗訴部分並未上訴已告確定。上訴人就其敗訴部
    分全部不服，提起上訴，其於本院則聲明：(一)原判決不利
    於上訴人之部分廢棄；(二)被上訴人在第一審之訴駁回。被
    上訴人則聲明求為：上訴駁回。
肆、上訴人上訴理由除引用原審書狀證據及陳述外，補稱：被上
    訴人曾於82年10月間向上訴人借款349萬元，並以訴外人乙
    ○○及李錦惠為連帶債務人，嗣簽訂協議書約定先清償80萬
    元外，餘款應由乙○○清償，故上訴人自得就乙○○及李錦
    惠應清償之349萬元主張抵銷。被上訴人與訴外人乙○○、
    陳金西、汪志良等人假造租約以阻礙上訴人拍賣其抵押之房
    地，並詐騙上訴人與訴外人黃錦玉3,000餘萬元，上訴人因
    此受有損害，本件上訴人並無過失，上訴人自得依民事訴訟
    法第538條之3規定，主張減輕或免除其賠償責任。
伍、被上訴人除引用原審書狀及陳述外，補稱：上訴人主張之另
    案刑事與本件無關。
陸、得心證之理由：
  一、被上訴人主張上訴人丙○○於93年9月23日聲請假扣押，
      經本院於同年月24日為93年裁全字第5407號假扣押裁定，
      嗣被上訴人對假扣押裁定提起抗告，經台灣高等法院於94
      年2月25日以93年抗字第3405號裁定廢棄並駁回上訴人之
      聲請等情，業據其提出本院93年裁全字第5407號民事裁定
      影本一件及台灣高等法院93年抗字第3405號民事裁定影本
      二件為證，並經本院調閱上開卷宗，查核無訛。依上開94
      年2月25日93年抗字第3405號裁定理由所載，為上訴人丙
      ○○主張對被上訴人所有之債權，已據被上訴人提起確認
      本票債權、抵押債權不存在及分配表異議之訴，均獲勝訴
      確定，足證上訴人丙○○所主張之權利，業經確定裁判不
      認其存在，茲上訴人丙○○以其將對上開債權提起再審之
      訴為由，為保全再審之訴之請求聲請就被上訴人之財產予
      以假扣押，不應准許等語。上訴人丙○○所聲請93年裁全
      字第5407號假扣押裁定，既於被上訴人抗告後經台灣高等
      法院以93年抗字第3405號裁定廢棄並駁回上訴人之聲請，
      則被上訴人支出之抗告費1,000元，為被上訴人因假扣押
      所受之損害，上訴人丙○○應予賠償。
  二、上訴人丙○○於93年10月15日以93年存字第3838號提存58
      萬元後，持本院93年裁全字第5407號民事裁定聲請本院93
      年執全丁字第2254號假扣押強制執行，扣押87年執地字第
      18788號執行事件之案款1,728,321元及執行費14,827元，
      經地股於93年10月29日函以87年執地18788號被上訴人應
      領之案款1,736,393元准由丁股假扣押，上訴人丙○○於
      94年8月19日具狀撤回假扣押執行程序之聲請等情，亦經
      本院調閱上開本院93年執全丁字第2254號及87年執地字第
      18788號執行事件卷宗，查明屬實。則被上訴人自93年10
      月29日87年執地18788號被上訴人應領之案款1,736,393元
      受扣押時起，至上訴人丙○○撤回假扣押執行聲請94年8
      月19日止，計295日，按年息5%計算，因假扣押而受有之
      利息損失為70,169元 (1,736,393×295/365×5%=70,169
      ，元以下4捨5入)。被上訴人此部分請求有理由。
  三、上訴人雖辯以其前依93年度裁全字第5407號假扣押裁定，
      提供擔保物58萬元 (93年存字第3838號)，嗣於94年9月16
      日以94年聲字第2579號裁定催告被上訴人應於收受裁定後
      20 日內就93年存字第3838號提存事件聲請人所提存之擔
      保金58萬元行使權利已於94年9月22日確定，被上訴人於
      94年10月提起訴訟，已逾20日期限云云。然查縱令被上訴
      人未於93年聲字第2579號一定期間內行使權利，僅係上訴
      人丙○○得以被上訴人未於該期間內行使權利而聲請返還
      93 年存字第3838號提存物而已，被上訴人並不因此而不
      得依民事訴訟法第531條之規定請求上訴人賠償損害。
  四、上訴人雖又辯以依民事訴訟法第538條之3規定，因第531
      條之事由被撤銷，而應負損害賠償責任者，如聲請人證明
      其並無過失時，法院得視情形減輕或免除其賠償責任云云
      。然查該條係規定定暫時狀態之裁定，並非指假扣押裁定
      ，此觀該條全文自明。又民事訴訟法第531條第1項規定：
      「假扣押裁定因自始不當而撤銷，或因第529條第4項及第
      530條第3項之規定而撤銷者，債權人應賠償債務人因假扣
      押或供擔保所受之損害。」所謂債務人賠償請求權之成立
      ，不以債權人之故意或過失為要件 (最高法院58年台上字
      第1421號、75年台上字第2723號判例參照)。上訴人自不
      能依民事訴訟法第538條之3規定，主張減輕或免除其賠償
      責任，何況上訴人復未舉證證明其無過失，其上開所辯，
      自亦不足採。
  五、上訴人另抗辯被上訴人曾於82年10月間向上訴人借款349
      萬元，並以訴外人乙○○及李錦惠為連帶債務人，嗣簽訂
      協議書約定先清償80萬元外，餘款應由乙○○清償，故上
      訴人自得就乙○○及李錦惠應清償之349萬元主張抵銷云
      云。然按民法第334條所稱之抵銷，係以二人互負債務，
      而其給付種類相同並均屆清償期者為要件，故得供債務人
      抵銷之債權，須為對於自己債權人之債權，而不得以對於
      他人之債權，對於債權人為抵銷（最高法院49年台上字第
      125號判例要旨參照）。故上訴人上開所辯縱然屬實，亦
      不得以對於訴外人乙○○之債權，對於被上訴人為抵銷。
柒、綜上所述，被上訴人依民事訴訟法第531條第1項之規定，請
    求上訴人丙○○賠償71,169元，及自起訴狀繕本送達之翌日
    即94年10月14日起至清償日止，按年息5%計算之利息部分於
    法有據，應予准許。原審為被上訴人此部分勝訴之判決，並
    無不合，上訴意旨指摘原判決此部分不當，求予廢棄改判，
    為無理由，應予駁回。
捌、本件事證已臻明確，兩造其餘之攻擊或防禦方法、未經援用
    之證據，經本院斟酌後，認均不足以影響本判決之結果，自
    無一一詳予論駁之必要，併此敘明。
玖、據上論結，本件上訴為無理由，依民事訴訟法第436條之1第
    3項、第449條第1項、第78條，判決如主文。
中　　華　　民　　國　　96　　年　　 1　　月　　16　　日
                  民事第四庭  審判長法　官　林麗玲
                  　　　　　　　 　 法　官　陳邦豪
                                    法  官  陳文正
以上正本係照原本作成。
本判決不得上訴。
中　　華　　民　　國　　96　　年　　 1　　月　　16　　日
                    　              書記官　黃菀茹
